【裁判字號】    95,訴,3371
【裁判日期】    950622
【裁判案由】    損害賠償
【裁判全文】
臺灣臺北地方法院民事判決              95年度訴字第3371號
原      告  乙○○
訴訟代理人  歐宇倫律師
            廖于清律師
複  代理人  蔡佩衿律師
原      告  甲○○○
被      告  第一商業銀行股份有限公司
法定代理人  丙○○
訴訟代理人  陳柏廷律師
上列當事人間請求損害賠償事件，本院於民國95年6月8日言詞辯
論終結，判決如下：
    主  文
原告之訴及假執行之聲請均駁回。
訴訟費用由原告負擔。
    事實及理由
一、本件原告甲○○○未於言詞辯論期日到場，核無民事訴訟法
    第386條所列各款情形，應依被告之聲請，由其一造辯論而
    為判決。
二、原告起訴主張：其所有如附件所示之土地（下稱系爭土地）
    ，因被告於民國（下同）89年向台灣士林地方法院（下稱士
    林地院）聲請假扣押，經士林地院以89年度裁全字第1252號
    受理在案，致原告無法立即售出，被告嗣於94年間撤回前揭
    執行程序，惟系爭土地地價已大幅滑落，致原告受有新台幣
    （下同）21,104,125元之損害，為此，爰依民法第184條第1
    項、第216條之規定，提起本件訴訟，就被告於士林地院89
    年度存字第1356號提存事件所提存之擔保金行使權利，請求
    被告賠償其中之損害1,500,000元。並聲明：（一）被告應
    給付原告1,500,000元，並自起訴狀繕本送達被告翌日起至
    清償之日止，按年息5%計算之利息。（二）願供擔保，請准
    宣告假執行。
三、被告則辯以：原告前簽立保證書向原告保證第三人中泉金屬
    工業股份有限公司對被告所負之一切債務，以本金10億元為
    限，負連帶清償責任，並多次簽立借據。查第三人中泉金屬
    工業股份有限公司迄今仍欠原告至少515,107,978元，原告
    既積欠保證債務不還，被告自得依法行使權利並對系爭土地
    聲請假扣押。又原告迄未證明伊之損害業已發生，及伊之損
    害與被告行為間之因果關係，且縱認被告所為假扣押行為係
    侵權行為，惟自89年間假扣押執行日起迄今已逾2年消滅時
    效，被告援引民法第197條規定為時效抗辯等語。並聲明：
    （一）原告之訴及假執行之聲請均駁回。（二）如受不利判
    決，願供擔保請准宣告免為假執行。
四、本件原告主張被告於89年間對系爭土地聲請假扣押，經士林
    地院以89年度裁全字第1252號受理在案，被告嗣於95年間撤
    回前揭執行程序等情，為被告所不爭執（見本院卷第22頁）
    ，應可信實。惟原告主張其因被告前揭假扣押之行為，而受
    有21,104,125元之損害，並請求被告如數賠償乙節，則為被
    告否認，並前開情詞置辯。是本件之爭點即在於：被告於89
    年間對系爭土地向士林法院聲請假扣押之行為，是否為對原
    告之侵權行為？原告是否因此而受有21,104,125元之損害？
    二者間有無因果關係？原告請求被告損害賠償，有無理由？
    茲分述如下：
五、按侵權行為所發生之損害賠償請求權，以有故意或過失不法
    侵害他人權利為其成立要件，若其行為並無故意或過失，即
    無賠償之可言（最高法院54年台上字第1523號判例參照）。
    是本件原告主張被告對系爭土地聲請假扣押，致其受有損害
    ，並依民法第184條第1項、第216條之規定，請求被告負侵
    權行為損害賠償之責，即應先證明(1)被告之假扣押行為係不
    法侵害原告之權利；(2)原告因之受有損害，且該損害與被告
    聲請假扣押之行為間有相當之因果關係。復按稱保證者，謂
    當事人約定，一方於他方之債務人不履行債務時，由其代負
    履行責任之契約。又連帶債務之債權人，得對於債務人中之
    一人或數人或其全體，同時或先後請求全部或一部之給付。
    連帶債務未全部履行前，全體債務人仍負連帶責任，民法第
    739條、第273條分別定有明文。經查，本件原告以本金10億
    元為限，擔任第三人中泉金屬工業股份有限公司度原告借款
    之保證人，並擔任第三人中泉金屬工業股份有限公司之連帶
    保證人，與被告簽立借據35紙，而第三人中泉金屬工業股份
    有限公司迄今仍積欠被告515,10 7,978元未為清償等情，業
    據被告提出第三人中泉金屬工業股份有限公司之授信明細查
    詢表及原告親立之約定書、借據（見本院卷第62頁至第96頁
    ）等件可稽，並為原告所不爭執，應可信實。則依前揭民法
    規定及契約之約定，原告自應就第三人中泉金屬工業股份有
    限公司對被告所負之債務（在本金10億元之範圍內）負連帶
    清償之責。
六、又按，債權人就金錢請求或得易為金錢請求之請求，欲保全
    強制執行者，得聲請假扣押。請求及假扣押之原因，應釋明
    之。前項釋明如有不足，而債權人陳明願供擔保或法院認為
    適當者，法院得定相當之擔保，命供擔保後為假扣押。民事
    訴訟法第522條第1項、第526條第1項、第2項亦有明定。查
    本件原告既對被告負有前揭債務尚未清償，被告自得依法就
    其對原告金錢上之請求而為假扣押，是被告就系爭土地為假
    扣押以保全伊金錢債權之請求，係屬法律賦予之權利，尚難
    認係不法侵害原告之侵權行為。原告既未證明被告有何故意
    或過失侵害原告權利之行為，揆諸前開判例意旨，自無賠償
    之可言。原告雖主張系爭土地自89年間受假扣押起迄95年間
    撤銷假扣押止，已有價值跌落之損害云云，並提出土地現值
    公告地價查詢系統表為證。然前開土地現值公告地價查詢系
    統表（見本院卷第24頁至第57頁）充其量僅能證明系爭土地
    歷年來公告現值之變化，且土地價值之起落，核與社會一般
    經濟、市場供需之狀況亦有關聯，尚不足據以證明係被告所
    為之假扣押行為所導致。況原告始終未具體陳明、亦未舉證
    證明其於假扣押前對系爭土地有何預定之計劃，卻因被告之
    假扣押行為，致未能履行，因而受有損害或可得預期之利益
    ，是縱使原告主張被告之假扣押行為係為不法之侵權行為，
    惟原告既未證明其因之受有何等損害、及該損害與不法之假
    扣押行為間有何相當因果關係存在，是其提起本訴請求被告
    損害賠償，亦屬無據。縱認被告對系爭土地為假扣押之行為
    係屬不法之侵害行為，然被告行使假扣押之相關通知及提存
    通知與執行公文，均在89年間即陸續送達原告，是原告早已
    知悉被告對系爭土地為不法之侵害行為，惟原告迄95年3月8
    日始提起本訴，顯逾民法第197條規定侵權行為之2年短期消
    滅時效之期間，是被告所為之時效抗辯，即為可取。則原告
    提起本訴請求被告損害賠償，仍屬無據。
七、綜上所述，原告並未證明被告對系爭土地所為假扣押之行為
    係為不法之侵害行為，亦未證明其受有何等損害暨損害與被
    告之假扣押行為間有何相當因果關係，原告提起本訴，復已
    逾越2年之短期時效期間，是原告主張被告應負侵權行為損
    害賠償責任，並請求被告應給付原告1,500,000元，及自起
    訴狀繕本送達被告翌日即95年3月29日起至清償之日止，按
    年息5%計算之利息，為無理由，不應准許。原告之訴既不應
    准許，其假執行之聲請即因訴之駁回而失所附麗，亦不應准
    許。
八、至兩造其餘攻擊或防禦方法，及未經援用之證據，經本院斟
    酌後，認為均不足以影響本判決之結果，自無一一詳予論駁
    之必要，併此敘明。
九、結論：本件原告之訴為無理由，依民事訴訟法第385條第1項
    前段、第85第2項，判決如主文。
中    華    民    國    95    年    6     月    22    日
                民事第三庭    法  官  林振芳
以上正本係照原本作成
如對本判決上訴，須於判決送達後20日內向本院提出上訴狀
中    華    民    國    95    年    6     月    22    日
                              書記官  李淑芬


司法院資訊處製作；財團法人民間司法改革基金會備份。
